臺灣嘉義地方法院刑事判決
109年度訴字第616號
公  訴  人  臺灣嘉義地方檢察署檢察官
被      告  賴政龍




            廖宇程




            林瑋慶



上列被告等因違反組織犯罪條例等案件，經檢察官提起公訴（10
8年度偵字第8187號），本院判決如下：
    主  文
賴政龍犯參與犯罪組織罪，累犯，處有期徒刑玖月。
廖宇程犯三人以上共同以網際網路對公眾散布詐欺取財罪，處有
期徒刑貳年。
林瑋慶犯三人以上共同以網際網路對公眾散布詐欺取財罪，處有
期徒刑貳年。
    犯 罪 事 實
一、巫峰吉（綽號吉哥）於民國107年3月間某日，基於發起、主
    持、操縱及指揮犯罪組織之犯意，成立以實施詐術為手段、
    具有持續性、牟利性、有結構性之電信詐欺組織，在其招募
    之下，洪睿謙（綽號寶哥）、林建澤（綽號澤哥）、賴政龍
    （綽號龍龍）、林群惟（綽號惟惟）(本院通緝中)、黃俊勳
    （綽號泰哥）、陳峰乾（綽號高飛）、廖宇程（綽號雄哥）
    、鄭仁豪（綽號AK）、黃馨慧（綽號兔兔）、陳智翔（綽號
    祥祥）、林瑋慶（綽號阿狗）、蘇昱樺（綽號錢錢）、蘇鉦
    富（綽號尖仔）(本院通緝中)、蘇鉦程（綽號小程）等人（
    下稱洪睿謙等14人）分別基於參與犯罪組織之犯意，與王彥
    翔（綽號小J，業經本院以108年度訴字第56號判決有罪確定
    ）、綽號「惟」、「貴」、「迪」、「藍白拖」、「川普」
    、「亞馬遜」、「正義英雄」、「L.KING」等真實姓名、年
    籍不詳之成年男子先後加入為該電信詐欺組織成員。（巫峰
    吉、洪睿謙、林建澤、黃俊勳、陳峰乾、黃馨慧、陳智翔、
    蘇昱樺、蘇鉦程均經本院判決，現上訴中）、鄭仁豪(經本
    院判決確定)、林群惟(本院通緝中)、蘇鉦富(本院通緝中)
    。
二、巫峰吉先指派廖宇程承租桃園市○○區○○○街00號24樓作為電
    信詐欺之話務機房據點，由巫峰吉擔任該機房負責人，洪睿
    謙、林建澤擔任管理幹部，協助巫峰吉管理詐欺機房成員、
    發放薪資等，賴政龍擔任採購，負責購買日常用品，其他成
    員則不得任意外出，林群惟擔任電腦手，負責電腦、網路設
    備之架設。另於詐欺話務部分，由黃馨慧、陳智翔、林瑋慶
    、蘇昱樺、蘇鉦富、蘇鉦程擔任第一線機手，陳峰乾、廖宇
    程、鄭仁豪、王彥翔擔任第二線機手，林建澤、黃俊勳則擔
    任第三線機手、「惟」、「貴」、「迪」亦為機手，「藍白
    拖」、「川普」、「亞馬遜」、「正義英雄」、「L.KING」
    則為水房。
三、該組織詐欺手法為：先透過各系統商發送簡訊至居住美國之
    中國大陸地區人民，佯稱其身分資料遭冒用，若被害人依簡
    訊指示撥打電話轉接後，即由第一線機手佯裝為領事館人員
    ，向被害人確認姓名、身分證號碼等資料，再佯稱被害人身
    分遭冒用，且涉有違規情事，建議渠等報案處理，再將電話
    轉接給擔任第二線、第三線機手，分別假冒為大陸公安、檢
    察官等公務人員，傳送偽造之北京市人民檢察院刑事逮捕令
    、凍結管制令等文件以取信被害人，再以監管財產等理由，
    騙取被害人交付金錢。巫峰吉等（除鄭仁豪、賴政龍及蘇鉦
    富外）電信詐欺組織成員以上開分工方式，共同意圖為自己
    不法所有，基於3人以上、以電子通訊對公眾散布而犯詐欺
    取財之犯意聯絡，對居住美國之中國大陸地區人民實施詐欺
    ，並於107年4月20日至同年5月9日間，致1名身分不詳之大
    陸地區人民陷於錯誤，接續因該組織成員指示支付如附表所
    示之款項。　　　　
四、嗣該電信詐欺組織因察覺遭警方鎖定，遂於107年6月間解散
    ，其中洪睿謙有意另組電信詐欺組織，遂承租嘉義市○區○○
    路000○0號（下稱嘉義詐欺機房）為據點，惟尚在籌備之際
    ，即為警持搜索票前往搜索，扣得洪睿謙所有之筆記型電腦
    1台（非供本案詐欺使用，惟內有與本案相關之北京市人民
    檢察院文件、播轉分機說明、刑事逮捕令、凍結管制令、詐
    騙集團之帳冊資料等檔案）等物。　　
    理  由
壹、有罪部分
一、程序部分：
(一)被告以外之人於審判外之言詞或書面陳述，為傳聞證據，因
    與直接、言詞及公開審理之原則相悖，除法律有規定者外，
    原則上不得作為證據。其中刑事訴訟法第一百五十九條之四
    所規定之特信性文書即屬之。而合於本條特信性文書之種類
    ，除列舉於第一款、第二款之公文書及業務文書外，於第三
    款作概括性之規定，以補列舉之不足。所謂「除前二款之情
    形外，其他於可信之特別情況下所製作之文書」，係指與公
    務員職務上製作之紀錄文書、證明文書，或從事業務之人業
    務上製作之紀錄文書、證明文書具有相同可信程度之文書而
    言。由於第一款之公務員職務上製作之文書，係公務員依其
    職權所為，與其責任、信譽攸關，若有錯誤、虛偽，公務員
    可能因此負擔刑事及行政責任，其正確性高，此乃基於對公
    務機關客觀義務之信賴所致，且該等文書經常處於可受公開
    檢查之狀態（具有公示性，非以例行性為必要），設有錯誤
    ，甚易發現而予及時糾正，其真實之保障極高。而第二款之
    業務文書，係從事業務之人於通常業務過程不間斷、有規律
    而準確之記載，通常有專業人員校對其正確性，大部分紀錄
    係完成於業務終了前後，無預見日後可能會被提供作為證據
    之偽造動機，其虛偽之可能性小，足以保障其可信性。因此
    原則上承認該二款有證據能力，僅在有顯不可信之情況時，
    始加以排除，與第三款具有補充性質之文書，必須於「可信
    之特別情況下所製作」而具有積極條件之情形下，始承認其
    有證據能力之立法例並不相同。換言之，第一、二款之文書
    ，以其文書本身之特性而足以擔保其可信性，故立法上原則
    承認其有證據能力，僅在該文書存有顯不可信之消極條件時
    ，始例外加以排除；而第三款之概括性文書，以其種類繁多
    而無從預定，必以具有積極條件於「可信之特別情況下所製
    作」才承認其證據能力，而不以上揭二款文書分別具有「公
    示性」、「例行性」之特性為必要，彼此間具有本質上之差
    異。(最高法院100年度台上字第4813號判決要旨參照)查：
    本件內政部警政署刑事警察局現場數位證物勘察報告，係由
    刑事警察局偵察第七大隊承辦，就於107年11月15日針對嘉
    義市東區詐騙機房案件所扣押之數位證物進行勘察，固係針
    對個案且不具有「公示性」，並不符合刑事訴訟法第159 條
    之4 第1 款之特性信文書要件。然衡以該勘察報告係勘察人
    員接獲交辦後，針對數位證物內之資料夾，就如何截取出檔
    案之路徑及內容均有詳細描述，均係按照檔案順序記載，相
    當程度具有紀錄之性質，且其內容僅係針對上開「數位證物
    」內所附檔案之「一定事實」之單純記載，並未涉及勘察人
    員或任何員警之判斷或意見之記載，其虛偽或錯誤之可能性
    甚低，復佐以勘察人員並非本案之承辦員警，與被告無直接
    之利害關係，故上開內政部警政署刑事警察局現場數位證物
    勘察報告已具有一定程度之特信性與刑事訴訟法第159 條之
    4 第1 、2 款公務、業務上製作之特信性文書並無二致，核
    屬同條第3 款之特信性文書，應具有證據能力，是被告林瑋
    慶爭執此部分證據能力(見本院卷五第288頁)，尚非有據。
(二)按被告以外之人於審判外之陳述，雖不符刑事訴訟法第159
    條之1至第159條之4之規定，而經當事人於審判程序同意作
    為證據，法院審酌該言詞陳述或書面陳述作成時之情況，認
    為適當者，亦得為證據，刑事訴訟法第159條之5定有明文。
    查本件除上開之證據外，當事人對於下述本院採為認定犯罪
    事實依據之各項傳聞證據之證據能力，均表示同意有證據能
    力（見本院卷五第285頁），另本院審酌該等證據之取得過
    程並無瑕疵，與本案待證事實間復具有相當之關聯性，以之
    為本案證據並無不當，自得採為本件認定事實之基礎。另其
    餘本判決所採之非供述證據亦均經法定程序取得，無不得為
    證據之情形，自均有證據能力。
二、實體部分：訊據：
(一)被告賴政龍固坦承有去過桃園市○○區○○○街00號24樓，是擔
    任採買的工作，惟矢口否認有何參與組織犯罪犯行，並辯稱
    ：當地是做賭場，我以為他們是打電話叫人家來賭博，有看
    到被告洪睿謙及被告林建澤是他們給我薪水，我是當採買，
    我是因為被被告巫峰吉及被告林建澤打，所以要報復他們故
    意說嚴重等語(見本院卷三第28頁至第31頁，本院卷五第286
    頁)。　　
(二)被告廖宇程固坦承係被告巫峰吉叫其去承租桃園市○○區○○○
    街00號24樓，跟綽號「阿貴」之人去承租，有見到被告陳峰
    乾、被告洪睿謙、被告黃俊勳、被告林瑋慶、被告蘇昱樺、
    被告蘇鉦富，惟矢口否認有何詐欺取財及參與組織犯罪犯行
    ，並辯稱：被告巫峰吉說這間房子租下來要當作直播等語(
    見本院卷二第324頁至第328頁，本院卷五第286頁)
(三)被告林瑋慶固坦承有到桃園市○○區○○○街00號24樓，並
　　看到被告洪睿謙，惟矢口否認有何加重詐欺及參與組織犯罪
　　犯行，並辯稱：該處是在賭博，而且是為了報復巫峰吉及洪
　　睿謙，才在準備程序中故意說謊等語(見本院卷三第241頁至
　　第246頁，本院卷五第286頁)。
三、經查：
(一)內政部警政署刑事警察局現場數位證物勘察報告內之圖11之
    EXCEL檔案，確係顯示在107年4月20日至107年5月9日於桃園
    桃園區新埔六街97號有詐騙集團成員綽號「兔兔」、「小J
    」、「泰」、「錢」、「雄」、「貴」、「狗」、「高飛」
    、「惟」、「迪」、「祥」、「呈」、「藍白拖」、「川普
    」、「亞馬遜」、「正義英雄」、「L.KING」之人對被害人
    實施詐騙，被害人因而匯款既遂之紀錄及詐騙手法係以歐美
    的大陸人為對象，第一線冒稱領事館人員、第二線冒稱假公
    安及第三線冒稱假檢察官手法詐騙一情：
 1、業據證人即同案被告王彥翔於警詢中證稱：圖11上面的小J
    是我本人，高飛是陳峰乾，圖11上面顯示小J的部分4月20日
    9900(草)、4月30日6354(美)、5月7日1600(美)，是代表詐
    騙得手進帳，美應該是指美金，草是指人民幣，這些日期應
    該是107年在桃園機房詐騙的事情，桃園機房是桃園市○○區○
    ○○街00號24樓，我是擔任第一線詐騙機手的工作，是用電信
    客服的名義詐騙美國的大陸人，詢問姓名及身分證，再隨便
    報一組電話說被害人違規使用，再按「##」轉接到二線假公
    安，這個資料是我們在桃園詐騙機房的記帳資料沒有錯等語
    (見警卷第85頁至第88頁)。
 2、業據證人即共同被告洪睿謙於警詢及偵查中證稱：因為我原
    本要組織一個詐騙集團，詐騙居住美國大陸人的資料是「水
    房」(代號金錢豹)給我的，電腦內的帳戶記帳資料是詐欺集
    團成員之一將桃園的相關資料複製給我，代號「高飛」是陳
    峰乾、小J是王彥翔，裡面所代表的(草)、(美)應該是人民
    幣及美金無誤，電腦檔案內的SPPMetaDATACache，是系統商
    「無敵」傳給我做參考，裡面帳密66500的連結，是系統商
    提供給我被害人群呼的資料，接通被害人後會轉第一線，電
    腦裡面的金融帳號都是系統商要求，如果要使用的匯款方式
    等語(見警卷第9頁至第14頁、偵卷第179頁至第181頁)
 3、業據被告賴政龍於警詢及偵查中證稱：我從107年3月中旬至
    107年7月初在桃園市○○區○○○街00號24樓工作，是負責採買
    日常生活用品，圖11中綽號小J是王彥翔、高飛是陳峰乾、
    雄是廖宇程、貴是一名叫阿貴的男子，日期是代表107年詐
    騙得手的日期，高飛是第二線的機手頭，也會打電話騙在美
    國的華人，小J王彥翔是第二線成員，雄哥廖宇程以鳳騰公
    司向屋主以網路直播名義承租；圖11錢是阿狗的女友、泰是
    黃俊勳、兔是黃馨慧等語(見警卷第31頁至第35頁、第40頁
    、偵卷第283頁至第285頁)。
 4、業據被告廖宇程於警詢中證稱：我負責承租桃園市○○區○○○
    街00號24樓，我有擔任二線(佯稱大陸公安身分)，詐騙的人
    是以美國華人為主，以護照遭盜用可以現場或線上報告，而
    順勢獲得被害人的個資，再轉給假冒假察官之人實施詐騙，
    小J是二線機手、高飛是二線機手兼後期管理幹部、泰是黃
    俊勳是三線機手、阿狗是一線機手，第一線是冒稱領事館人
    員、第二線冒充大陸公安局及第三線冒充大陸檢察官，圖11
    是小J是王彥翔、雄是我、高飛是陳峰乾、貴是介紹我加入
    機房的人、狗就是阿狗、兔兔是洪睿謙的太太，有詐騙成功
    、祥是賴政龍朋友、迪是洪睿謙朋友、泰是黃俊勳、「藍白
    拖」、「川普」、「亞馬遜」、「正義英雄」、「L.KING」
    是車行，主要提供香港帳戶給我們的使用，電腦檔案的日期
    是代表詐騙得手的日期，都是107年詐騙得手等語(見警卷第
    51頁至第57頁)。
 5、業據證人即共同被告陳智翔於警詢及偵查中證稱：我是在10
    7年5月去桃園市○○區○○○街00號24樓工作，是詐騙歐美國家
    的華人，一開始我、阿狗林瑋慶及阿狗女朋友錢錢及尖仔蘇
    鉦富負責第一線機手，第一線是佯稱領事館人員，我詐騙成
    功，高飛、雄哥、阿狗、錢錢及小呈都有領到酬庸，一開始
    是電腦手惟惟發送詐騙語音訊息，被害人就照指示操作，由
    一線機手進行詐欺，然後報出入管制的假案情給被害人，被
    害人相信後就按##轉給二線機手，圖11的小J是王彥翔、雄
    是廖宇程、高飛是陳峰乾、貴是二線機手、狗是林瑋慶、兔
    是洪睿謙的太太、祥是我、泰是黃俊勳、上面的日期及金額
    就是詐騙得手日期，美是美金、加是加幣及草是人民幣等語
    (見警卷第99頁至第106頁、偵卷第301頁至第302頁)。
 6、業據證人即共同被告蘇昱樺於警詢及偵查中證稱：我是林瑋
    慶介紹我加入，在桃園市○○區○○○街00號24樓工作，林瑋慶
    、我、尖仔是擔任第一線機手，蘇鉦程轉作第二線機手，第
    二線機手還有小J、高飛、雄哥，詐騙對象是美國華人，第
    一線冒充領事館人員、第二線冒充大陸公安及第三線冒充大
    陸檢察官，圖11小J是王彥翔、雄是廖宇程、高飛是陳峰乾
    、狗是林瑋慶、呈是蘇鉦程、兔是洪睿謙的太太、祥是陳智
    翔，日期及數字是詐騙得手的日期，而圖11會傳到skype上
    會叫第一線機手作確認，再叫第二線機手確認，教戰守則有
    說被抓到要說做網拍等語(見警卷第119頁至第128頁、偵卷
    第301頁至第302頁)。
 7、業據證人及共同被告蘇鉦富於警詢及偵查中證稱：我是林瑋
    慶介紹才加入，是詐騙居住在美國的華人，我跟翔翔是擔任
    第一線的機手，由電腦手發送語音，依照教戰手冊發假案情
    給被害人，但因為我不太會說話所以沒有成功過等語(見警
    卷第132頁至第141頁、偵卷第271頁至第275頁)。
 8、圖11部分係自共同被告洪睿謙遭扣案之電腦中擷取出，同時
    尚有其他之帳密網址及大陸監管公文書可佐(見勘察報告卷
    第3頁至第7頁)，且帳密網址中分機轉二線的「##」方式，
    與證人王彥翔及證人陳智翔所稱詐欺轉二線的方式係按「##
    」相符及大陸檢察官監管科之文書，亦與上開各證人證稱係
    詐騙在美國的華人及以假檢察官的方式相符及證人洪睿謙所
    稱該批資料是從桃園詐欺集團所複製而來，可知圖11確與上
    開證人所參與詐欺集團有關文件。再由勘察報告圖10顯示檔
    案最後的修改日期為107年5月9日，與圖11帳冊內所顯示之
    最後日期5月9日一致，可知所記載應係107年間之紀錄，亦
    與上述各證人均一致指出現場勘察報告圖11之部分，確係在
    107年於桃園市○○區○○○街00號24樓為詐騙犯行的帳冊相符，
    另參以各證人所指稱或自承擔任第一線、第二線人員之綽號
    ；證人蘇鉦富所稱未詐騙成功，所以未出現在帳冊內；被告
    廖宇程尚能說明「藍白拖」、「川普」、「亞馬遜」、「正
    義英雄」、「L.KING」是車行等情，亦與一般詐欺集團，除
    車手外尚有水房編制相符，由上開諸多獨特性之特徵綜合觀
    之，應可認定圖11部分，確係107年4月20日至107年5月9日
    於桃園市○○區○○○街00號24樓為詐騙既遂犯行的帳冊及詐騙
    手法係以歐美的大陸人為對象，第一線冒稱領事館人員、第
    二線冒稱假公安及第三線冒稱假檢察官之手法犯之。另自上
    開圖11觀之，該帳冊雖有不同日期及金額的記載，然並無被
    害人人數之相關紀錄，另卷內亦無相關之證據得以認定被害
    人人數，故依有疑利於被告原則，應認定遭詐騙之人為1人
    。
(二)被告廖宇程部分：
 1、被告廖宇程確有參與附表所示時間的詐欺犯行一情，業據被
    告廖宇程於警詢中坦承：我負責承租桃園市○○區○○○街00號2
    4樓，錢是巫峰吉拿給我，機房運作時間是107年4月10日至1
    07年6月解約，我就是在該期間工作，是詐騙歐美國家的華
    人，該機房會搬走，是因為機房老闆巫峰吉在林建澤送給賴
    政龍的手機中，看到與外人的對話，對話內容為內部有在做
    詐欺工作及有人吸毒，而被巫峰吉懷疑是內鬼，而且內部又
    分派系，綽號阿泰(按:黃俊勳)的男子，是洪睿謙的太太兔
    兔的親哥哥，也是阿泰找高飛(按:陳峰乾)加入機房，巫峰
    吉就說不要做趕快搬，我有協助購買成員三餐及擔任假公安
    的二線月薪是五萬，獎金二線是抽8%，一線是6-7%，薪水是
    林建澤及巫峰吉發給我，賴政龍是負責採買日用品給機房成
    員，巫峰吉是集團金主，洪睿謙及林建澤均為管理幹部，陳
    峰乾是二線機手頭，後來也有擔任管理幹部，小J是二線機
    手，綽號AK鄭仁豪也是二線機手，三線是林建澤、阿泰跟阿
    貴，一線是阿狗、錢錢、阿翔及尖仔，本來在24樓附近的4
    至5樓華廈，後來才併過來，一線講完轉給二線假公安再轉
    三線假檢察官，有詐騙得手等語(見警卷第51頁至第57頁)，
    核與證人即共同被告賴政龍於警詢、偵查及本院準備程序中
    證稱：該處是雄哥廖宇程以鳳騰公司向屋主以網路直播名義
    承租，雄哥有擔任二線機手，「余鐵雄法官」應該是在叫雄
    哥等語(見警卷第32頁至第34頁，偵卷第282頁至第283頁，
    本院卷一第385頁至第387頁)、證人即共同被告林瑋慶於準
    備程序中證稱：雄哥廖宇程是二線，後來機房中間有發生一
    些事情，巫峰吉這邊的人是陳峰乾、廖宇程、王彥翔、林建
    澤及蘇鉦程與洪睿謙，那邊的有我、蘇鉦富、陳智翔及蘇昱
    樺，因為相處的問題發生爭執等語(見本院卷一第424頁至第
    425頁)、證人蘇鉦富於警詢中證稱：雄哥廖宇程說我學習太
    慢，所以叫我在桃園市○○街○○○○○○○○○街00號24樓機房做打
    雜工作，到107年5月說已經結束就發給我7萬5,000元，一開
    始需要將私人手機交出去扣留，雄哥廖宇程是管理同安街機
    房幹部，我離開時雄哥就把手機還給我等語(見警卷第132頁
    至第134頁，偵卷第271頁至第275頁)及證人蘇昱樺於警詢及
    偵查中證稱：一開始是在涵碧園大樓，是林瑋慶介紹我進去
    該集團，要交出手機給他們扣留，由林瑋慶向洪睿謙在新埔
    六街拿一線機手專用工作機6支回來，二線機手在中埔六街
    另一棟大樓12樓，後來一線併到新埔六街工作，雄哥也是二
    線機手等語(見警卷第122頁至第126頁，偵卷第214頁至第21
    6頁)大致相符，此外復有桃園市政府警察局刑事警察大隊現
    場訪談紀錄表暨出租使用資料(物館經理稱是廖宇程於107年
    4月以鳳騰公司名義承租，稱作為網路拍賣珠寶，由廖宇程
    及賴政龍登記地下車位)(見勘察卷第369頁至第375頁)及有
    證人王彥翔向綽號高飛、綽號AK等人於107年6月底談論，公
    司內因為懷疑有內鬼，而要蒐集私人手機及密碼查看，當時
    已有跟雄哥講過及雄哥就是余鐵雄法官等語之通訊監察譯文
    (見勘察卷第107頁至第112頁)可佐，可認被告廖宇程於警詢
    中之任意性自白應可採信。
 2、至被告廖宇程雖以前詞置辯，然被告廖宇程於本院審理中之
    陳稱，尚難採信之理由，詳下述。
 3、從而，被告廖宇程此部分犯行，洵堪認定，應依法論科。
(三)被告林瑋慶部分：
 1、被告林瑋慶確有參與附表所示時間的詐欺犯行一情，業據被
    告林瑋慶於本院準備程序中坦承不諱，核與證人廖宇程於警
    詢中證稱：本來該桃園市○○區○○○街00號24樓機房只有二三
    線機手，但後來阿狗、錢錢、阿祥及尖仔等一線機手冒充領
    事館人員就併過來等語(見警卷第53頁)、證人陳智翔於警詢
    及偵查中證稱：我是透過賴政龍介紹加入該詐欺機房工作，
    負責一線機手，詐騙歐美地區的華人，我起先是在桃園同安
    機房工作，需要交出私人手機，再由林瑋慶拿工作手機回來
    ，還有林瑋慶、錢錢蘇昱樺及蘇鉦富，後來併到新埔六街97
    號24樓工作，我是佯稱領事館人員有詐欺得手，原本二線機
    手機房也曾在中埔六街的另一棟大樓印象是12樓等語(見警
    卷第99頁至第107頁，偵卷第219頁至第223頁)、證人蘇昱樺
    於警詢中證稱：我是林瑋慶介紹加入，一到桃園同安街大樓
    ，洪睿謙就要求我們將私人手機關機及交出扣留，而由林瑋
    慶拿工作機回來用，我跟林瑋慶、尖仔及陳智翔都是擔任一
    線機手，是騙說被害人有出入管制文件，有詐騙得手等語(
    見警卷第122頁至第126頁)及證人蘇鉦富於警詢中證稱：我
    是透過林瑋慶介紹而加入該詐欺機房，是詐騙歐美之大陸人
    ，本來是要當第一線機手，但因為學習太慢而擔任打雜的工
    作，一開始進去要扣留手機，由林瑋慶拿工作機回來等語(
    見警卷第132頁)，大致相符，此外復有內政部警政署刑事警
    察局現場數位證物勘察報告內之圖11之詐欺機房EXCEL檔案
    上有「狗」之紀錄及證人王彥翔向綽號高飛、綽號AK等人於
    107年6月底談論，公司內因為懷疑有內鬼，而要蒐集私人手
    機及密碼查看，當時已有跟雄哥講過及雄哥就是余鐵雄法官
    等語之通訊監察譯文(見勘察卷第107頁至第112頁)可佐，亦
    與被告陳智翔所述須交出私人手機控管即有詐騙成功一情相
    符，可認被告林瑋慶於本院準備程序中之任意性自白應可採
    信。
 2、至被告林瑋慶雖以前詞置辯，然被告林瑋慶於本院審理中之
    陳稱，尚難採信之理由，詳下述。
 3、從而，被告林瑋慶此部分犯行，洵堪認定，應依法論科。 
(四)被告賴政龍部分：
 1、被告賴政龍確有參與本件詐欺之犯罪組織一情，業據被告賴
    政龍於警詢、偵查及本院準備程序中坦承不諱(見警卷第31
    頁至第42頁，偵卷第281頁至第285頁，本院卷一第385頁至
    第387頁)，核與證人王彥翔於警偵及本院另案準備程序中證
    稱：該電信詐欺機房中知道龍龍賴政龍是負責買飯及採買工
    作，有磁卡可以進出等語(見警卷第68頁、第86頁，偵卷第4
    6頁)、證人廖宇程於警詢中證稱：賴政龍是負責日常採買日
    常用品給機房成員(見警卷第52頁)、證人陳智翔於警偵中證
    稱：賴政龍是介紹我加入機房的人等語(見警卷第101頁)、
    證人即共同被告林瑋慶於本院準備程序中證稱：龍龍是負責
    採買日常用品及吃的人，我們在那邊規定不能隨便出去，日
    常用品都是龍龍賴政龍送進來等語(見本院卷一第426頁)、
    證人蘇昱樺於警詢中證稱：龍龍賴政龍是負責採買機房人員
    的三餐及日常用品等語(見警卷第126頁)及證人蘇鉦富於警
    詢中證稱：賴政龍是負責採買機房成員三餐及日常用品等語
    (見警卷第138頁至第139頁)大致相符，此外復有桃園市政府
    警察局刑事警察大隊現場訪談紀錄表暨出租使用資料(物館
    經理稱是廖宇程於107年4月以鳳騰公司名義承租，稱作為網
    路拍賣珠寶，由廖宇程及賴政龍登記地下車位)(見勘察卷第
    369頁至第375頁)及有證人王彥翔向綽號高飛、綽號AK等人
    於107年6月底談論，公司內因為懷疑有內鬼，而要蒐集私人
    手機及密碼查看，當時已有跟雄哥講過及雄哥就是余鐵雄法
    官等語之通訊監察譯文(見勘察卷第107頁至第112頁)可佐，
    可認被告賴政龍之任意性自白應可採信。
 2、至被告賴政龍雖以前詞置辯，然此部分不予採信的理由，詳
    下述。
 3、從而，被告賴政龍此部分犯行，洵堪認定，應依法論科。
(五)被告賴政龍、證人蘇昱樺、被告廖宇程、被告林瑋慶及證人
　　陳智翔於本院審理中之證述及對於其餘被告有利部分，不予
　　採納之原因：
 1、被告賴政龍於審判中證稱：桃園市○○區○○○街00號24樓是做
    賭場，因為我那時候在桃園時被打的蠻慘的，所以當警員詢
    問我是不是按照這樣的說法，我就亂說話，為了報復巫峰吉
    及林建澤，因為他們打我，其他打我的人不認識，我就是想
    告巫峰吉(吉哥)，我找了陳智翔及林瑋慶要一起報復巫峰吉
    ，林瑋慶也有被打，我想說搞的嚴重一點，我所編的就是高
    飛陳峰乾、寶哥洪睿謙、錢錢及阿狗那些人有在打電話假裝
    詐騙公安，很像在談錢的事情，之後警察說什麼我都回答有
    ，沒有自己補充等語(見本院卷三第28頁至第33頁、第35頁
    至第42頁)，然依被告賴政龍於審判中之說詞，其要報復的
    對象僅為巫峰吉及林建澤，被告賴政龍竟於警詢、偵訊及甚
    或本院準備程序中，將未毆打被告賴政龍之洪睿謙、廖宇程
    等人及被告賴政龍謀議一起陷害巫峰吉及林建澤之被告林瑋
    慶及陳智翔等人一同誣陷下水，被告賴政龍甚於警偵及本院
    準備程序中均自承犯罪等情，均與其審判中證述大相逕庭，
    況被告賴政龍亦於本院審判中證稱：廖宇程是余鐵雄法官是
    我自己說的，後來機房中的人數也都是我自己說的等語(見
    本院卷三第44頁至第45頁)，亦與被告賴政龍於審判中所述
    不符，足認被告賴政龍於本院之證稱及有利於其餘被告說詞
    為虛偽，不值採信。
 2、證人蘇昱樺於本院審理中證稱：警局做筆錄之前警察已經跟
    我談論快1個小時，我在地檢署的筆錄也是照警局的筆錄內
    容，我是跟前男友林瑋慶一起去桃園市○○區○○○街00號24樓
    ，但是我沒有進去，是在樓下等林瑋慶，警詢筆錄的內容是
    我從來沒有經驗過的，我是擔心被判更重所以才照警察筆錄
    的走，我沒有看過賴政龍，不知道他在做採購，我不知道為
    何那些人要講到我，我跟他們都沒有深仇大恨，我不知道澤
    哥林建澤是誰，林瑋慶也沒有跟我談論到要報復誰，林瑋慶
    沒有跟我說他被別人打過及我沒有注意他身上有無傷等語(
    見本院卷三第53頁至第64頁)，然證人蘇昱樺製作警詢及偵
    查筆錄已相距5月，若非親自經歷尚難維持記憶，業如上述
    ，再證人蘇昱樺亦自承與本件被告等並無恩怨，竟於警偵中
    將本件被告等，甚或其前男友林瑋慶誣陷，實難想像及能指
    認出於桃園市○○區○○○街00號24樓之人員，此有證人蘇昱樺
    指認犯罪嫌疑人紀錄表(指認王彥翔、陳峰乾、黃俊勳、賴
    政龍、洪睿謙、林建澤、巫峰吉等)(見警卷第210頁至第213
    頁)，另證人蘇昱樺於偵查中及本院中均有具結，面對偽證
    罪最重七年的有期徒刑，相較於加重詐欺最高刑度亦為七年
    ，最高刑度相等，顯見證人蘇昱樺並未受到將遭判重刑的影
    響。況證人蘇昱樺尚於警詢中出現其他被告於警詢筆錄中所
    無之「我印象中詐騙得逞的4/25、4/30二次都是轉給二線機
    手雄哥(廖宇程)去講電話；另於5/6是轉給二線機手高飛(陳
    峰乾)去講電話」等語(見警卷第125頁)，亦與證人蘇昱樺證
    稱照警方教導敘述說詞不符，足認證人蘇昱樺於本院之證稱
    及利於其餘被告之說詞為虛偽，不值採信。
 3、被告廖宇程於本院審理中證稱：有在桃園市○○區○○○街00號2
    4樓看到林建澤，沒有看過林建澤在跟其他人講詐騙的事情
    ，該處是阿貴叫我去租的，林建澤及巫峰吉沒有發給我薪水
    ，我跟AK鄭仁豪不認識，王彥翔我也不曉得他是二線機手，
    我在警詢筆錄有些是在講以前做詐欺的事情，藍白拖、川普
    等是否為車行我不曉得等語(見本院卷三第87頁至第93頁、
    第99頁至第103頁)，然此部分已與被告廖宇程於偵查中所述
    「我是在講被告等人四五年前所從事的工作」等語(見偵卷
    第139頁)不符，況被告廖宇程之警詢筆錄，業據檢察事務官
    勘驗在卷，均與警詢筆錄記載相符，而其中被告廖宇程係主
    動供出綽號「阿貴」、「阿寶」、「吉哥」、「高飛」、「
    阿泰」、是詐騙歐美的華人及租金是吉哥出的，還質疑警方
    說「阿泰」是三線怎麼可能沒找到及主動說出藍白拖、川普
    等是車行等語(見偵卷第347頁至第377頁)，顯見被告廖宇程
    於製作警詢筆錄時並無遭受壓力，亦無遭警察誘導等情，足
    認被告廖宇程於本院之證稱及利於其餘被告之說詞為虛偽，
    不值採信。　　　
 4、被告林瑋慶於本院審理中證稱：我在桃園市○○區○○○街00號2
    4樓沒有看到人家做一線、二線打電話的狀況並稱在準備程
    序中因為錢錢有帶媽媽去監獄看我，說到有很多人指證我，
    我怕不承認會判的更重，我跟賴政龍被誤會偷錢，寶哥是我
    大哥也在旁邊看我被修理，所以我懷恨在心，所以要報復巫
    峰吉及洪睿謙，我本來在警詢及偵查沒有坦承是準備程序中
    法官跟我說這樣加一加大概要十幾年，我覺得不合理才把實
    情說出來等語(見本院卷三第243頁至第247頁)，然參以被告
    林瑋慶於警詢及偵查中，僅係否認其與女友錢錢蘇昱樺有參
    與本件詐欺犯行，其餘情節均與本院準備程序中陳稱相同，
    另參以被告林瑋慶係要報復巫峰吉及洪睿謙，怎會於準備程
    序中對同為苦主的賴政龍落井下石及對其母照顧有加的錢女
    友蘇昱樺亦誣陷入罪，顯與常情不符，況本院於證人林瑋慶
    坦承上開情事後，再向其確認坦承之真意，且係跟其說明參
    與十次可能是十年二十幾個月，但通常可能是二年一、二月
    ，並無證人所述不合理的情形，此有本院勘驗筆錄可佐(見
    本院卷四第281頁至第301頁)，足認被告林瑋慶於本院之證
    稱及利於其餘被告之說詞為虛偽，不值採信。　　　
 5、證人陳智翔於本院審理中證稱：並沒有去過桃園市○○區○○○
    街00號24樓，有認識賴政龍及林瑋慶，跟他們沒有恩怨，警
    詢筆錄我是照著警察說的，但怎麼說的我忘了，警察及檢察
    官說什麼我就附和等語(見本院卷三第268頁至第275頁)，然
    證人陳智翔對於警察如何提點均無法說明，且亦於審判中未
    如被告賴政龍所述串通好要報復陷害林建澤或巫峰吉一情及
    於警詢中尚且證稱其他被告警詢筆錄中所無之「一次是澤哥
    約到桃園機房對面統一超商拿10萬元給我，做為我在桃園市
    同安街涵碧園大樓當一線機手詐騙成功一個被害人美金10萬
    元之酬庸」等語(見警卷第100頁)，足認證人陳智翔於本院
    之證稱及利於其餘被告之說詞為虛偽，不值採信。
四、論罪：
(一)核被告廖宇程及林瑋慶所為，均係犯刑法第339條之4第1項
    第2款、第3款三人以上共同以網際網路對公眾散布詐欺取財
    罪、組織犯罪條例第3條第1項後段之參與犯罪組織罪；被告
    賴政龍所為，係犯組織犯罪條例第3條第1項後段之參與犯罪
    組織罪。附表所列被告於附表所示時間接續詐騙被害人，被
    害人單一，時空具有密接性，為接續犯一罪。公訴意旨認附
    表所示18次，應構成數罪，然本件僅有一名被害人，業如上
    述，故應僅成立接續犯一罪，公訴意旨此部分容有誤認。巫
    峰吉等（除鄭仁豪、賴政龍及蘇鉦富外）電信詐欺組織成員
    ，就上開加重詐欺犯行，有犯意聯絡及行為分擔，均為共同
    正犯。被告廖宇程及林瑋慶各係以一行為觸犯數罪名，從一
    重論以刑法第339條之4第1項第2款、第3款三人以上共同以
    網際網路對公眾散布詐欺取財罪。
(二)被告賴政龍前因公共危險案件，經判決有期徒刑2月，於103
    年12月12日易服社會勞動執行完畢一情，此有臺灣高等法院
    被告前案紀錄表在卷可佐(見本院卷一第35頁)。被告5年內
    故意再犯本件有期徒刑以上之罪，為累犯。而有關累犯加重
    本刑部分，不生違反憲法一行為不二罰原則之問題。惟其不
    分情節，基於累犯者有其特別惡性及對刑罰反應力薄弱等立
    法理由，一律加重最低本刑，於不符合刑法第59條所定要件
    之情形下，致生行為人所受之刑罰超過其所應負擔罪責之個
    案，其人身自由因此遭受過苛之侵害部分，對人民受憲法第
    8條保障之人身自由所為限制，不符憲法罪刑相當原則，牴
    觸憲法第23條比例原則。於修正前，為避免發生上述罪刑不
    相當之情形，法院就該個案應依本解釋意旨，裁量是否加重
    最低本刑（司法院釋字第775號解釋意旨參照）。該解釋係
    指個案應量處最低法定刑、又無法適用刑法第59條減輕規定
    之情形，法院應依此解釋意旨裁量不予加重最低本刑。本件
    依被告累犯及犯罪情節，均無上開情事，自難指就累犯加重
    其最低本刑有不符上開解釋意旨之違誤（最高法院109年度
    台上字第3018號判決意旨參照）。審酌被告前案甫執行完畢
    又再犯本案，顯見被告對於刑罰反應力薄弱，且依本案犯罪
    情節，被告不適宜量處最低法定刑，亦無何情輕法重而有刑
    法第59條減輕其刑規定之適用情形，本件加重其刑不生被告
    所受刑罰超過其所應負擔之情事，是本件就被告賴政龍所犯
    之罪應依刑法第47條第1項累犯規定加重其刑。
(三)又組織犯罪防制條例第8 條第1 、2 項規定「犯第3 條之罪
    …偵查及審判中均自白者，減輕其刑；犯第4 條…偵查及審判
    中均自白者，減輕其刑」。查被告賴政龍於偵審均自白，業
    如上述，減輕其刑，並先加後減之。
五、爰依被告等陳述、臺灣高等法院被告前案紀錄表及個人戶籍
    資料查詢結果審酌(見本院卷一第35頁至第36頁、第61頁至
    第69頁、第79頁至第81頁，本院卷四第341頁至第345頁，本
    院卷五第287頁)：被告廖宇程專科畢業，已婚，有一名子女
    ，現獨住，打零工維生，家境勉持，前有竊盜及重利前科；
    被告賴政龍高中肄業，未婚，無子女，目前與女友同住，家
    境普通，擔任物流主管，領有身心殘障手冊，前有公共危險
    前科；被告林瑋慶高職畢業，已婚，無子女，從事製造業，
    家境勉持，前有行為時間為本件犯行後之詐欺前科等智識程
    度、生活狀況及素行及被告等四肢健全，正值青壯年，不思
    正途賺取所需，貪圖不願付出勞力卻能輕鬆賺錢的方式，加
    入本案詐欺集團詐騙歐美的大陸人士，不僅缺乏法治觀念，
    更漠視他人財產權，所為均屬不該，並兼衡各被告於組織之
    角色及詐騙之金額，被告賴政龍、廖宇程前於警詢或偵查中
    及被告林瑋慶於準備程序中坦承犯行雖值鼓勵，然於嗣後本
    院審理中否認並翻供，尚難見其等有悔改之心等一切情狀，
    各量處如主文所示之刑。
六、強制工作：
(一)按行為人以一行為觸犯組織犯罪防制條例第3條第1項後段之
    參與犯罪組織罪，及刑法第339條之4第1項第2款之加重詐欺
    取財罪，依刑法第55條前段規定從一重之加重詐欺取財罪處
    斷而為科刑時，於有預防矯治其社會危險性之必要，且符合
    比例原則之範圍內，由法院依組織犯罪防制條例第3條第3項
    規定，一併宣告刑前強制工作。固認想像競合犯各罪所規定
    之刑罰、沒收及保安處分等相關法律效果，均應一併適用。
    刑法第55條前段規定「從一重處斷」僅限於「主刑」，輕罪
    罪名所規定之沒收及保安處分，因非屬「主刑」，與刑法第
    55條從一重處斷之規定無關，自得一併宣告。而參與犯罪組
    織罪和加重詐欺取財罪之構成要件與刑罰，均分別在組織犯
    罪防制條例及刑法中定有明文。行為人以一行為觸犯組織犯
    罪防制條例第3條第1項後段之參與犯罪組織罪及刑法第339
    條之4第1項第2款之加重詐欺取財罪，於從一重之加重詐欺
    取財罪處斷而為科刑時，因所犯輕罪(參與犯罪組織罪)之刑
    罰以外之法律效果，即組織犯罪防制條例第3條第3項強制工
    作之規定，並未被重罪所吸收，仍應一併適用(最高法院108
    年度台上大字第2306號裁定意旨可參)。然上開最高法院裁
    定亦認應視被告行為之嚴重性、表現之危險性、對於未來行
    為之期待性，以及所採措施與預防矯治目的所需程度，於有
    預防矯治其社會危險性之必要，且符合比例原則之範圍內，
    由法院依該條例第3條第3項規定宣告刑前強制工作，賦與法
    院就是否宣告強制工作一定之裁量權。
(二)本院依上開實務見解意旨，除共同被告洪睿謙及共同被告林
    建澤係擔任管理幹部，具有該詐欺機房之一定決策能力，惡
    性相較下層之其餘被告為重外，被告賴政龍、廖宇程及林瑋
    慶，因參與程度較輕，且係因欠缺正確法治觀念而涉下本案
    ，若要改正其詐欺犯行之有效方法，應在於提供適當之更生
    教育及保護、就業機會及社會扶助等，並非僅有執行強制工
    作之保安處分一途，是依憲法比例原則之要求，本院認前開
    宣告之刑，已屬罰當其罪，且足達矯治之目的，而收儆懲之
    效，尚難認有另宣告刑前強制工作，始能預防矯治其社會危
    險性，爰不另為刑前強制工作之諭知，併此敘明。
七、沒收：本件尚無證據認定被告等(除巫峰吉外)因本案有獲得
    報酬，爰不宣告沒收。
貳、不另為無罪諭知部分：公訴意旨另認被告賴政龍上開犯行，
    亦涉犯刑法第339條之4第1項第2款、第3款三人以上共同以
    電子通訊對公眾散布犯詐欺取財罪等語，然查被告賴政龍涉
    犯參與組織犯罪犯行，已如上述，且參以有敘及被告賴政龍
    於集團擔任角色均為採買，且自內政部警政署刑事警察局現
    場數位證物勘察報告內之圖11之詐欺機房EXCEL檔案觀之，
    其中並無被告賴政龍之綽號。另證人王彥翔之通訊監察譯文
    亦無法證明被告賴政龍就附表所示之詐欺犯行有所參與，尚
    難認定被告涉及犯嫌，而仍存有合理懷疑，自不得以上開罪
    名相繩，惟此部分原應為無罪之判決，惟與前開有罪部有想
    像競合之裁判上一罪關係，不另為無罪判決之諭知。
據上論斷，應依刑事訴訟法第299條第1項前段，組織犯罪條例第
3 條第1 項、第8條，刑法第11條、第28條、第339條之4第1項第
2款、第3款、第55條、第47條第1項，刑法施行法第1條之1第1
項，判決如主文。
本案經檢察官張建強提起公訴，檢察官楊麒嘉到庭執行職務。
中　　華　　民　　國　　110 　年　　8 　　月　　12　　日
                  刑事第八庭  審判長法　官 謝其達
                                    法　官 盧伯璋
                                    法　官 鄭諺霓 　
以上正本證明與原本無異。
如不服本判決應於收受判決後20日內向本院提出上訴書狀，並應
敘述具體理由；其未敘述上訴理由者，應於上訴期間屆滿後20日
內向本院補提理由書（均須按他造當事人之人數附繕本）「切勿
逕送上級法院」。
中　　華　　民　　國　　110 　年　　8 　　月　　12　　日
                                    書記官 林美足 
附錄所犯法條：
組織犯罪防制條例第3條
發起、主持、操縱或指揮犯罪組織者，處 3 年以上 10 年以下
有期徒刑，得併科新臺幣 1 億元以下罰金；參與者，處 6 月以
上 5 年以下有期徒刑，得併科新臺幣 1 千萬元以下罰金。但參
與情節輕微者，得減輕或免除其刑。
具公務員或經選舉產生之公職人員之身分，犯前項之罪者，加重
其刑至二分之一。
犯第 1 項之罪者，應於刑之執行前，令入勞動場所，強制工作
，其期間為 3 年。
前項之強制工作，準用刑法第 90 條第 2 項但書、第 3 項及第
98 條第 2 項、第 3 項規定。
以言語、舉動、文字或其他方法，明示或暗示其為犯罪組織之成
員，或與犯罪組織或其成員有關聯，而要求他人為下列行為之一
者，處 3 年以下有期徒刑，得併科新臺幣 3 百萬元以下罰金：
一、出售財產、商業組織之出資或股份或放棄經營權。
二、配合辦理都市更新重建之處理程序。
三、購買商品或支付勞務報酬。
四、履行債務或接受債務協商之內容。
前項犯罪組織，不以現存者為必要。
以第 5 項之行為，使人行無義務之事或妨害其行使權利者，亦
同。
第 5 項、第 7 項之未遂犯罰之。
中華民國刑法第339條之4
犯第 339 條詐欺罪而有下列情形之一者，處 1 年以上 7 年以
下有期徒刑，得併科 1 百萬元以下罰金：
一、冒用政府機關或公務員名義犯之。
二、三人以上共同犯之。
三、以廣播電視、電子通訊、網際網路或其他媒體等傳播工具，
    對公眾散布而犯之。
前項之未遂犯罰之。
附表：
編號 被害人 時間 金額 實際參與本次詐騙之機手 1 均不詳 107年4月20日 人民幣9,900元 黃俊勳、王彥翔、黃馨慧 2  107年4月25日 加拿大幣3萬元 廖宇程、蘇昱樺、綽號「貴」之人 3  107年4月30日 美金4萬元 陳峰乾、林瑋慶、綽號「貴」之人 4   美金2,700元 綽號「惟」、「貴」之人 5   美金287元 廖宇程、林瑋慶 6   加拿大幣2,300元 廖宇程、蘇昱樺、綽號「貴」之人 7   美金6,354元 王彥翔、黃馨慧 8  107年5月2日 美金3,000元 林瑋慶 9  107年5月3日 美金6,000元 林瑋慶、蘇鉦程 10   美金4,000元 林瑋慶 11  107年5月4日 美金6,000元 陳峰乾、林瑋慶、綽號「迪」之人 12   美金3,330元 林瑋慶 13  107年5月5日 美金5,000元 林瑋慶 14   美金1,000元 廖宇程 15  107年5月6日 美金1萬8,000元 黃俊勳、陳峰乾、蘇昱樺 16  107年5月7日 美金1,600元 陳峰乾、王彥翔、陳智翔 17   美金4萬元 林瑋慶、蘇鉦程、綽號「貴」之人 18  107年5月9日 美金9,500元 林瑋慶